臺灣南投地方法院民事簡易判決
111年度投簡字第49號
原      告  邱翔專  

訴訟代理人  劉邦遠律師
被      告  甲        （真實姓名及住所資料均詳卷）
兼  法  定
代  理  人  甲父      （真實姓名及住所資料均詳卷）
            甲母      （真實姓名及住所資料均詳卷）
上列當事人間請求損害賠償事件，本院於民國111年5月3日言詞
辯論終結，判決如下：
    主  文
被告應連帶給付原告新臺幣20萬6,941元，及均自民國110年12月
15日起至清償日止，按週年利率5％計算之利息。
原告其餘之訴駁回。
訴訟費用（除減縮部分外）由被告連帶負擔60％，餘由原告負擔
。
本判決第1項得假執行。但被告如以新臺幣20萬6,941元為原告供
擔保後，得免為假執行。
原告其餘假執行之聲請駁回。
    事實及理由
壹、程序事項：
一、被告甲於判決時，已年滿18歲，已非兒童及少年福利與權益
    保護法第2項所定之少年，固無須依同法第69條第2項規定，
    將被告甲、甲父及甲母之姓名及住所資料予以遮隱，惟本件
    訴訟所審理之內容，涉及被告甲於17歲時之非行行為，仍應
    依少年事件處理法第83條第1項規定，將被告甲、甲父及甲
    母之姓名及住所資料予以遮隱，合先敘明。
二、按訴狀送達後，原告不得將原訴變更或追加他訴。但有擴張
    或減縮應受判決事項之聲明者，不在此限，民事訴訟法第25
    5條第1項第3款定有明文。查原告起訴時原聲明第1項為「被
    告應連帶給付原告新臺幣（下同）36萬6,860元，及自起訴
    狀繕本送達翌日起至清償日止，按週年利率5％計算之利息。
    」，嗣於民國111年4月1日以民事陳報狀減縮聲明第1項為「
    被告應連帶給付原告34萬3,460元，及自起訴狀繕本送達翌
    日起至清償日止，按週年利率5％計算之利息。」，核原告所
    為聲明之變更，係減縮應受判決事項之聲明，合於前揭規定
    ，應予准許。
三、被告經合法通知，均無正當理由未於言詞辯論期日到場，復
    無民事訴訟法第386條所列各款情事，依同法第433條之3規
    定，依職權由原告一造辯論而為判決。
貳、實體事項：
一、原告主張：
    被告甲為未成年人，未取得駕照，於109年11月24日下午7時
    3分許，駕駛車牌號碼000-000號普通重型機車，沿南投縣南
    投市三和三路由西往東方向行駛，行經三和三路與大同南街
    之交岔路口（下稱系爭交岔路口）時，因未禮讓右方車先行
    ，適原告駕駛車牌號碼000-0000號普通重型機車沿大同南街
    由南往北方向行駛，於系爭交岔路口，遭被告所駕駛之普通
    重型機車碰撞而人車倒地，原告受有左側鎖骨骨折之傷勢，
    原告於本件交通事故事發前33日所調配之眼鏡7,000元因而
    毀損，原告並支出醫療費用6萬1,460元及看護費用7萬5,000
    元，另原告因本件交通事故受傷住院，原從事病媒防治職業
    之工作無法進行，精神痛苦，請求精神慰撫金20萬元，原告
    依民法第184條第1項前段、第2項、第191條之2、第193條第
    1項、第195條第1項規定，請求被告甲為損害賠償，復原告
    依民法第187條第1項前段規定，請求被告甲父及甲母負連帶
    賠償責任等語，並聲明：㈠被告應連帶給付原告34萬3,460元
    ，及自起訴狀繕本送達翌日起至清償日止，按週年利率5％計
    算之利息；㈡原告願供擔保，請准宣告假執行。
二、被告均未於言詞辯論期日到場，亦均未提出任何書狀或陳述
    供本院審酌。
三、本院之判斷：
  ㈠查原告前揭主張，業據其提出衛生福利部南投醫院（下稱南
    投醫院）110年1月5日(乙種)字第0000000號診斷證明書暨11
    1年3月26日(乙種)字第0000000號診斷證明書、南投醫院109
    年11月27日病患住院處方清單、醫療費用收據、看護費用收
    據及邑昌視光眼鏡行收據（見本院卷第25、31至51、185、1
    97及199頁）附卷可稽，復有南投縣政府警察局南投分局111
    年2月18日投投警交字第1110003555號函所檢附之交通事故
    資料（含道路交通事故現場圖、道路交通事故調查報告表㈠
    、道路交通事故調查報告表㈡、當事人酒精測定紀錄表、道
    路交通事故談話紀錄表、道路交通事故初步分析研判表各1
    份及現場照片15張，見本院卷第119至158頁）在卷可佐，另
    被告甲因涉犯刑法第284條過失傷害罪之非行，經本院少年
    法庭於110年8月23日宣示被告甲交付保護管束，亦經本院調
    閱本院少年法庭110年度少調字第147號及110年度少護執字
    第162號卷宗（下稱少年事件卷宗）核閱無訛。復被告經合
    法通知，均未於言詞辯論期日到場，亦均未提出任何書狀或
    陳述，依民事訴訟法第436條第2項、第280條第1及3項規定
    ，視同自認，堪信原告前揭主張為真實。
  ㈡按因故意或過失，不法侵害他人之權利者，負損害賠償責任
    ；違反保護他人之法律，致生損害於他人者，負賠償責任。
    但能證明其行為無過失者，不在此限；無行為能力人或限制
    行為能力人，不法侵害他人之權利者，以行為時有識別能力
    為限，與其法定代理人連帶負損害賠償責任。行為時無識別
    能力者，由其法定代理人負損害賠償責任；汽車、機車或其
    他非依軌道行駛之動力車輛，在使用中加損害於他人者，駕
    駛人應賠償因此所生之損害。但於防止損害之發生，已盡相
    當之注意者，不在此限，分別於民法第184條第1項前段、第
    2項、第187條第1項及第191條之2定有明文。查被告甲因本
    件交通事故，至原告受有左側鎖骨骨折之傷勢，致原告價值
    7,000元之眼鏡遭毀損，並支出醫療費用6萬1,460元及看護
    費用7萬5,000元（即依南投醫院111年3月26日(乙種)字第00
    00000號診斷證明書所載，原告因住院開刀治療而需專人照
    護1個月，原告主張專人照護30日之期間，以每日2,500元計
    算之看護費用），原告原得依民法第184條第1項前段、第2
    項及第191條之2規定，向被告甲請求損害賠償。
  ㈢第按不法侵害他人之身體、健康、名譽、自由、信用、隱私
    、貞操，或不法侵害其他人格法益而情節重大者，被害人雖
    非財產上之損害，亦得請求賠償相當之金額。其名譽被侵害
    者，並得請求回復名譽之適當處分，民法第195條第1項亦有
    明文。而不法侵害他人之人格權，被害人受有非財產上損害
    ，請求加害人賠償相當金額之慰撫金時，法院對於慰撫金之
    量定，應斟酌實際加害情形、所造成之影響、被害人痛苦之
    程度、兩造之身份地位經濟情形及其他各種狀況，以核定相
    當之數額（最高法院47年台上字第1221號及51年台上字第22
    3號判例要旨參照）。原告因被告甲因無照駕駛且行經路口
    未禮讓右方車先行之駕車行為，致原告受有左側鎖骨骨折之
    傷勢，需接受手術及術後照護，對原告於日常生活因行動較
    一般正常人不便，原告所受之痛苦，難與一般輕微傷勢相題
    並論。本院兼衡本件交通事故之發生經過、肇事責任（見本
    院卷第149頁）及兩造之經濟情形（見本院卷第85至106頁）
    等一切情況後，認本件原告得向被告甲請求之精神慰撫金以
    10萬元為適當。至逾上開範圍之請求，則非屬相當，無從准
    許。
  ㈣復按損害之發生或擴大，被害人與有過失者，法院得減輕賠
    償金額，或免除之，民法第217條第1項定有明文。查原告固
    主張被告甲應就本件交通事故負全部過失責任，惟依警方之
    道路交通事故初步分析研判表（見本院卷第149頁）所示，
    原告亦有行經無號誌之系爭交岔路口，未減速慢行以作隨時
    停車準備之交通違規，而被告甲有無照駕駛且未禮讓右方車
    先行之交通違規，則本院認為本件交通事故之發生，被告甲
    為肇事主因，原告為肇事次因，是本院審酌前情後，認為原
    告與被告甲應各負15％及85％之過失責任，是依民法第217條
    第1項之適用結果，原告得請求被告甲賠償之總金額為20萬6
    ,941元（計算式：〔7,000＋61,460＋75,000＋100,000〕85％）
    。
  ㈤又被告甲於行為時，已年滿17歲，對於其所為無照駕駛普通
    重型機車，且行經系爭交岔路口未禮讓右方車之行為，應有
    識別能力，依民法第187條第1項前段規定，被告甲父及甲母
    亦應就被告甲之侵權行為，負連帶賠償責任。
  ㈥再按給付有確定期限者，債務人自期限屆滿時起，負遲延責
    任；給付無確定期限者，債務人於債權人得請求給付時，經
    其催告而未為給付，自受催告時起，負遲延責任。其經債權
    人起訴而送達訴狀，或依督促程序送達支付命令，或為其他
    相類之行為者，與催告有同一之效力，分別於民法第229條
    第1項及第2項定有明文。又遲延之債務，以支付金錢為標的
    者，債權人得請求依法定利率計算之遲延利息。但約定利息
    較高者，仍從其約定利率；應付利息之債務，其利率未經約
    定，亦無法律可據者，週年利率為5％，分別於民法第233條
    第1項及第203條亦有明文。本件原告對被告請求之侵權行為
    損害賠償債權，核屬無確定期限之給付，自應經原告之催告
    而未為給付，被告始負遲延責任，而起訴狀繕本係於110年1
    2月14日合法送達於被告，此有本院南投簡易庭送達證書2紙
    （見本院卷第57及59頁）在卷可憑，而被告迄未給付，即應
    自起訴狀繕本送達翌日（即110年12月15日）起負遲延責任
    ，故原告請求被告均自110年12月15日起至清償日止，按週
    年利率5％計算之遲延利息，即屬有據，應予准許。
參、據上論結，原告依民法第184條第1項前段、第2項、第187條
    第1項、第191條之2、第193條第1項、第195條第1項規定，
    請求被告連帶給付34萬3,460元，及均自起訴狀繕本送達翌
    日起至清償日止，按週年利率5％計算之利息，僅於如主文第
    1項所示之範圍內，為有理由，應予准許。逾此範圍之請求
    ，則屬無據，應予駁回。
肆、本件依民事訴訟法第427條第1項規定，應適用簡易訴訟程序
    ，本院既為被告部分敗訴之判決，依同法第389條第1項第3
    款規定，應依職權就被告敗訴部分宣告假執行，併依同法第
    436條第2項及第392條第2項規定，依職權宣告被告為原告供
    如主文第4項後段所示之擔保後，得免為假執行。復原告聲
    明願供擔保假執行部分，不過係促請法院注意應依職權宣告
    假執行之義務，爰就原告勝訴部分，不另為准駁之諭知，至
    原告敗訴部分，其訴既經駁回，則該部分假執行之聲請即失
    所附麗，應併予駁回。
伍、本件事證業臻明確，兩造其餘主張、攻擊防禦方法及證據資
    料，經本院審酌後認均不足以影響本件判決之結果，爰不逐
    一論列。
陸、末按原告撤回其訴者，訴訟費用由原告負擔，民事訴訟法第
    83條第1項前段定有明文。復訴訟費用由敗訴之當事人負擔
    ，係以法院為終局判決時之當事人敗訴事實為依據，減縮部
    分既未經法院裁判，自毋庸諭知訴訟費用由何人負擔，惟顧
    慮當事人將來確定訴訟費用額發生爭執，可於主文諭知訴訟
    費用除減縮部分外，由敗訴當事人負擔，以示明確（司法院
    廳民一字第0614號函參照）。查原告起訴時，原請求被告
    所給付之總金額為36萬6,860元，嗣於111年4月1日以民事陳
    報狀減縮請求總金額為34萬3,460元，揆諸前揭說明，原告
    所減縮之金額2萬3,400元，該部分所生之訴訟費用即應由原
    告負擔，爰諭知如主文第3項所示。
柒、訴訟費用負擔之依據：民事訴訟法第79條、第85條第2項。
中　　華　　民　　國　　111 　年　　5 　　月　　13　　日
                  南投簡易庭  法  官  林彥宇
以上為正本係照原本作成。
如不服本判決，應於送達後20日內，向本院提出上訴狀並表明上
訴理由，如於本判決宣示後送達前提起上訴者，應於判決送達後
20日內補提上訴理由書（須附繕本）；並向本院繳足上訴裁判費
（如委任律師提起上訴，請注意民事訴訟法施行法第9條規定）
。
中　　華　　民　　國　　111 　年　　5 　　月　　16　　日
                              書記官  洪妍汝